【裁判字號】    90,訴,206
【裁判日期】    901009
【裁判案由】    妨害公務
【裁判全文】
臺灣宜蘭地方法院刑事判決                            九十年度訴字第二六號
    公  訴  人  臺灣宜蘭地方法院檢察署檢察官
    被      告  戊○○
    選任辯護人  曾文杞
右列被告因妨害公務案件，經檢察官提起公訴（八十九年度偵字第三三六四號），本
院判決如左：
    主  文
戊○○對於公務員依法執行職務時，施強暴，處有期徒刑參月，如易科罰金以參佰元
折算壹日。又隱匿公務員委託第三人掌管之物品，處有期徒刑參月，如易科罰金以參
佰元折算壹日。應執行有期徒刑伍月，如易科罰金以參佰元折算壹日。
    事  實
一、戊○○於民國八十九年十月四日經丁○○之委託駕駛車號ＱＬ─三五Ｏ號大貨車
    改裝之油罐車，載運約七點五公秉之漁業用柴油時，經警方查獲認為涉有違反能
    源管理法之罪嫌，由警方將該等柴油扣押，委由戊○○保管，並由戊○○簽署代
    保管條，詎戊○○先於八十九年十一月間（公訴意旨誤繕為九十年），向丙○○
    借用車號五Ｆ─五六Ｏ號之油罐車，且未經通知委託保管之員警，擅自將前揭受
    託保管油品抽至五Ｆ─五六Ｏ號之油罐車上，並於九十年十一月二十日凌晨三時
    三十五分許，在宜蘭縣蘇澳鎮南方澳第一漁港碼頭邊，將車號五Ｆ─五六Ｏ號油
    罐車之柴油擬裝入丙○○所有之金益漁六號漁船，擅自處理柴油之存放地點，而
    隱匿之，嗣為警查獲，而由海巡隊人員帶回安檢中隊訊問，後經員警乙○○在該
    碼頭之安檢中隊訊問時，詎戊○○於乙○○執行職務時，因為向員警索討打火機
    抽煙未果，而發生口角，以右拳揮打乙○○臉頰，致乙○○倒地，受有臉部瘀腫
    、左第五掌骨骨折、左手擦傷之傷害（傷害部分未據告訴），嗣為在旁之人員中
    隊長甲○○制止並逮捕。
二、案經海洋巡防總局第七蘇澳海巡隊報請台灣宜蘭地方法院檢察署檢察官偵查起訴
    。
    理  由
一、訊據被告對於八十九年十月間為警查獲以ＱＬ─三五Ｏ號油罐車載運漁業用柴油
    ，經警方委託保管柴油，又於八十九年十一月二十日凌晨三時三十五分時，未經
    通報警方，便擅自將前揭柴油裝載入五Ｆ─五六Ｏ號油罐車，欲將之裝入丙○○
    所有之金益漁六號漁船，並於欲進行裝載時為警查獲，嗣經海巡隊將之帶回安檢
    中隊訊問等事實固坦承，惟矢口否認有何對於公務員施暴及隱匿公務員委託保管
    之物品之犯行，辯稱：（一）當時因為原先裝載柴油之ＱＬ─三五Ｏ號油罐車，
    因車主要將車輛索回，因此方才向丙○○借用五Ｆ─五六Ｏ號之車輛，將前揭受
    託保管之柴油載往丙○○所有之金益漁六號漁船，以便更改存放地點，且本欲於
    裝載完成後才通知警方，此屬於單純移置行為，此一更換保管地點之行為，並無
    隱匿之故意；（二）另於安檢中隊時，因為手部被手銬銬住，因此無法動手打員
    警，當時是員警動手打伊，伊僅用有手擋員警，且當時因為被害人即員警先行毆
    打被告，而該毆打行為並非執行職務之行為，因此被告所為並無妨害公務之問題
    等語，然查：
（一）經傳訊證人即北部巡防局安檢第一大隊第一中隊中隊長甲○○證述：當時弟兄
      執行巡邏時回報發現有人抽取漁船用油，我就到達現場瞭解，發現戊○○在現
      場，當時我看到油管還接著，戊○○感覺好像有喝酒，丙○○後來有過來瞭解
      情況，當時我與戊○○說要回隊上說明，戊○○當場就有要打我們弟兄的樣子
      ，我就請丙○○幫忙勸阻，但經勸阻戊○○仍有肢體上動作，所以就將戊○○
      雙手加銬帶回隊上，到達隊上後只銬左手，並且請海巡隊過來做偵訊支援，因
      戊○○要抽煙，我們弟兄沒有打火機借他，可能因此戊○○便在隊上叫囂，並
      以右手將我們所有之錄音機摔壞，此時海巡隊小隊長就與戊○○針對借火以及
      摔錄音機之行為質疑戊○○，當時戊○○態度不好二人就發生口角衝突，後來
      我看到戊○○右拳打中小隊長乙○○的臉，使小隊長往後倒，我見狀就往前制
      止戊○○，後來我們就將整個偵訊過程移至海巡隊偵辦等語（見本院九十年九
      月二十五日訊問筆錄）；被害人乙○○陳述：當時被告先被現場巡邏安檢第一
      中隊查獲，我們到達時被告已經在安檢隊，我到現場是為了要幫忙處理移送被
      告盜賣漁業用油的事情，剛開始被告向阿兵哥要煙及打火機，阿兵哥沒有拿打
      火機給他，被告就拿現場的煙灰缸砸，我到現場看以口頭制止被告，一開始還
      沒有動手，我轉身時被告就打我頭部一拳，我當時精神恍惚，回神時被告已被
      收押等語（九十年八月二十四日訊問筆錄，綜上，經隔離訊問證人結果，證人
      證言與被害人指述大致相符，由證人證言及被害人指述應可採信，而由證人證
      言足見，被告確實有損壞錄音機以及毆打值勤員警之行為，雖被告辯稱當時尚
      未進行訊問，且被害人先行毆打被告之行為並不屬於執行職務之行為，尚無妨
      害公務可言等語，然刑法上第一百三十五條所謂「依法執行職務時」，係指法
      定職務執行繼續當中之意，即開始執行職務以迄於執行行為終了完畢之時間內
      ，亦即凡於公務員執行職務之時間內，或所執行者為其所屬職務範圍之內者，
      均屬於依法執行職務之範疇。而由本件證人所言得知，當時被告被帶回安檢隊
      以便要進行偵訊，由查獲至帶回隊上進行偵訊過程迄偵訊完畢終了均屬執行職
      務之期間，本件被害人欲進行偵訊過程之前，因雙方因口角導致被告毆打被害
      人之行為業據證人證述明確，雖被告辯稱當時係被害人先行動手毆打被告，然
      與證人證述不符，因此被告此項辯稱不足採信，應為事後卸責之詞，此外，有
      診斷證明書一紙及報告書二紙等附卷可證。被告所犯妨害公務部分事證明確，
      其犯行堪以認定。
（二）另查，雖被告辯稱其係因為保管所用之油罐車車主索回車輛，因而方才更換保
      管地點，然據被告坦承當時並未通知警方等語足見，衡以常情，一般民眾對於
      公務員所對委託保管之證物之處理應具有一定謹慎性，尤其本件是員警所託管
      之具有認定刑罰成立與否之物證，其處理上之謹慎性更無庸置疑，若非有客觀
      上無法通知警方情形，被告應於處理前先行通知員警，然本件被告未通知員警
      ，更選擇於凌晨變更保管處所，且先後由ＱＬ─三五Ｏ號油罐車變更至五Ｆ─
      五六Ｏ號油罐車，又轉而欲更換至金益漁六號漁船，由其任意更換保管地點之
      時間、方式，均違反常情，由以上客觀事實應足認定其具有隱匿此一物品之主
      觀犯意及客觀行為應足認定，此外，復有保管單、現場照片十四張等附卷可稽
      ，是被告所犯隱匿公務員委託第三人掌管物品之罪事證明確，其犯行堪以認定
      。
二、被告未經通報委託保管柴油之警方即擅自將油品更換保管地點而隱匿之，又於員
    警欲進行偵訊前夕毆打員警，核被告前揭所為，分別係犯刑法第一百三十八條之
    隱匿公務員委託第三人掌管之物品，以及刑法第一百三十五條第一項二罪，被告
    所犯前揭二罪，犯意個別，行為互異，應分論併罰。爰審酌被告犯罪動機、手段
    、對於公權力執行之阻礙，品行及犯後否認犯行之態度等一切情狀，量處如主文
    所示之刑，併諭知易科罰金之折算標準，並定應執行之刑及諭知易科罰金折算標
    準。
據上論斷，應依刑事訴訟法第二百九十九條第一項前段，刑法第一百三十五條第一項
第一百三十八條第五十一條第五款、第四十一條，罰金罰鍰提高標準條例第一條前
段第二條，判決如主文。
本案經檢察官廖允松到庭執行職務。
中    華    民    國      九十      年       十       月       九       日
                                       台灣宜蘭地方法院刑事第二庭
                                           法  官  李  毓  華
右正本證明與原本無異。
如不服本判決，應於判決送達後十日內，向本院提出上訴狀。（應附繕本）
                                           書記官  林  慶  生
中    華    民    國      九十      年       十       月      十一      日
附錄法條：
刑法第一百三十五條第一項、第一百三十八條
刑法第一百三十五條第一項
 (妨害公務執行及職務強制罪)
對於公務員依法執行職務時，施強暴脅迫者，處三年以下有期徒刑、拘役
或三百元以下罰金。
刑法第一百三十八條
 (妨害職務上掌管之文書物品罪)
毀棄、損壞或隱匿公務員職務上掌管或委託第三人掌管之文書、圖畫、物
品，或致令不堪用者，處五年以下有期徒刑。


司法院資訊處製作；財團法人民間司法改革基金會備份。
